臺灣高等法院民事判決　　　　　　　95年度重上更(二)字第67號
上　訴　人　開立工程股份有限公司
法定代理人　乙○○
訴訟代理人　丁○○
　　　　　　林富村律師
上　一　人
複　代理人　陳雅珍律師
上　訴　人　三群工程有限公司
法定代理人　甲○○
共　　　同
訴訟代理人　沈美真律師
被　上訴人　丙○○
訴訟代理人　林菊芳律師
　　　　　　陳俊斌律師
　　　　　　蘇弘志律師
上列當事人間損害賠償等事件，上訴人對於中華民國87年1 月5
日臺灣臺北地方法院86年度重訴字第457 號第一審判決，提起上
訴，經最高法院第二次發回更審，本院於96年7 月4 日言詞辯論
終結，判決如下：
    主      文
上訴駁回。
第二審及發回前第三審訴訟費用除確定部分外，由上訴人連帶負
擔。
原判決命上訴人連帶給付部分，除確定部分外，於被上訴人以新
臺幣壹仟貳佰萬元或同額之中央信託局可轉讓定期存單為上訴人
供擔保後得假執行。但上訴人如以新臺幣仟伍佰肆拾捌萬陸仟
肆佰零陸元或同額之臺灣土地銀行股份有限公司可轉讓定期存單
為被上訴人預供擔保，得免為假執行。
    事實及理由
一、上訴人開立工程股份有限公司 (下稱開立公司) 之法定代理
    人，已於民國 (下同) 95年12月14日變更為乙○○，有公司
    基本資料查詢為證 (見本院卷第134 頁) ，並由其法定代理
    人乙○○具狀聲明承受訴訟（見本院卷第133 頁) 。依民事
    訴訟法第170 條、第175 條第1 項規定，其聲明承受訴訟，
    並無不合，應予准許，合先敘明。
二、被上訴人主張：伊於80年7 月23日與上訴人開立公司簽訂工
    程承攬契約 (下稱系爭承攬契約) ，由開立公司負責承攬伊
    所興建坐落臺北縣汐止市○○○路3 之51號「遠東世界中心
    」有關電氣、給排水衛生、消防、空調設備之工程 (下稱系
    爭工程) ，並由上訴人三群工程有限公司 (下稱三群公司)
    擔任連帶保證人。依系爭承纜契約書第3 條第6 項：「甲方
     (指被上訴人) 正式驗收後，乙方 (指上訴人開立公司) 須
    付竣工圖及保固切結壹年。」、第19條：「本工程自甲方正
    式驗收之日起，由乙方保固1 年，在保固期限內，倘有不當
    情事發生，經查明係由工作不良、材料不佳所致者，應由乙
    方照圖樣負責無價修復，如涉民刑責任由乙方負責，蓋與甲
    方無關。」及第21條：「保證人對乙方所負之一切責任，均
    連帶負其全責，乙方不能履行本契約各項規定，致延誤工程
    或虧欠款項等，所有甲方蒙受一切損失，保證人均應連帶負
    責任，絕無異議」之約定，開立公司與三群公司 (下稱開立
    公司等) 應於工程驗收之日起，負1 年保固責任，倘有不當
    情事發生，經查明係工作不良、材料不佳所致者，開立公司
    等應連帶負責無價修復。嗣上訴人開立公司於84年7 月8 日
    就系爭工程出具「工程保固書」，其中第5 條記載：自84年
    5 月1 日起至85年4 月30日止負保固責任。詎「遠東世界中
    心」之地下三樓於84年10月25日發生火災，致地下四樓之高
    壓變電站及隔鄰中控室之設備均因而毀損。經被上訴人委請
    臺灣省電機技師公會鑑定，認定火災之起火點係上訴人開立
    公司甫於84年10月21日換修之「ＣＭＰ一ＳＣ電容器盤」，
    疑係該批電容器之內部因絕緣不良，造成並聯電容器回路中
    任一電容器故障，其他並聯電容器之電容器組所儲存之能量
    皆流入該故障之電容器上，造成電容器之能量無法釋放，致
    爆破而引起火災。上開「ＣＭＰ一ＳＣ電容器盤」乃由上訴
    人開立公司所選購及裝設，火災係因該電容器盤內部絕緣劣
    化所致，上訴人開立公司應負施工不良、材料不佳之責，依
    系爭承攬契約第19條及工程保固書之約定，對伊就上開因火
    災受損之設備負無價修復責任，不得主張過失相抵以減輕其
    修復責任。本件火災並非因「遠東世界中心」之現場值班操
    作及監控人員之過失而引起，且值班及操控人員非伊所雇用
    ，伊僅係「遠東世界中心」之建商，建物完工落成後，承買
    戶住進成立管理委員會使用管理，經管理委員會與上訴人開
    立公司簽訂「維護合約」，由上訴人開立公司負責電氣及消
    防設備之維護，現場操作人員乃遠來開發股份有限公司 (下
    稱遠來公司) 所雇用，而遠來公司係與「遠東世界中心」管
    理委員會簽約，該現場操作人員乃與上訴人為共同侵權行為
    人，而非伊履行輔助人。上訴人指摘伊未執行保養工作，致
    發生火災云云，顯非實在。又由管理委員會所提供予臺灣省
    電機技師公會參考之電腦資料，為攸關火災判定之紀錄，伊
    並無任何竄改之行為。況鑑定報告係以現場之燒痕、扭曲、
    電纜受損，及火災發生4 日前該批「ＣＭＰ一ＳＣ電容器盤
    」有因故障而更換之情形為斷，尚非以電腦資料認定起火點
    。而系爭配電盤之所以更換，乃肇因於可歸責於承攬人 (即
    上訴人開立公司)之事由，必須更換配電盤本身即為瑕疵，
    所更換之配電盤所生之瑕疵 (系爭配電盤未能發揮應有之效
    能）為原有瑕疵之延續，非新瑕疵之產生，上訴人開立公司
    並未依「遠東世界中心Ｅ１案機電系統支援操作保養合約」
    第8 條第2 款「如需更換器材或另件 (應為零件之誤) ，均
    由甲方 (即管理公司) 提供，乙方 (即上訴人) 應按申領手
    續具領，並繳回舊件。」之約定辦理，管理公司亦未提供更
    換之配電盤，可認上訴人開立公司更換配電盤顯非依保養契
    約，而係履行承攬之保固補正責任，該更換配電盤之瑕疵，
    自屬系爭承攬契約之瑕疵。又系爭工程之材料及施工，均由
    上訴人開立公司提供，是本件非屬單純承攬，而係製造物供
    給契約，上訴人開立公司應擔保其提供材料之合於通常效用
    ，雖由伊指定品牌，惟與瑕疵之發生無關，亦未排除上訴人
    開立公司必須提供合於通常效用之電容器。上訴人開立公司
    就電機設備，較伊尤為專業，微論上訴人開立公司未證明該
    品牌與必為瑕疵品之因果關係，苟該品牌不適當，上訴人開
    立公司亦應有更專業之告知義務，上訴人開立公司未予告知
    ，反援引民法第496 條之規定主張免責，非屬有理。另上訴
    人聲請鑑定操作人員之操作行為乃發生事故之原因，卻又不
    繳費，自應負未舉證之不利益。伊於火災發生後，旋函知上
    訴人開立公司，請於84年11月17日前完成受損設備之採購及
    送廠檢修，伊與上訴人開立公司於84年11月17日之協調會議
    中，達成上訴人開立公司應於同年月22日前著手將變壓器拆
    至工廠整修之結論，惟上訴人開立公司始終未著手拆除變壓
    器整修之事宜，且函請伊先行墊支修復費用。伊不得已，遂
    會同上訴人開立公司之人員，由伊先行墊支費用雇工修復。
    扣除不屬原應修復之設備費用後，伊為此次火災共計支出新
    臺幣 (下同) 6,004 萬6,836 元之修復費用。伊再於85年10
    月15日催告上訴人開立公司等於文到10日內即於85年10月28
    日前償還修復費用，上訴人開立公司等迄未給付。上訴人於
    原審言詞辯論時，從未對伊所提出之修復費用為爭執，應視
    同自認，依修正後民事訴訟法第447 條第4 款規定之法理，
    因上訴人故意或重大過失未於第一審程序提出之新攻擊防禦
    方法，第二審法院亦得駁回之。伊依兩造承纜契約第19條、
    工程保固書第5 條、民法第493 條、民法第495 條請求及依
    民法第184 條請求財產上利益損害部分，與因所有權受領保
    險金部分無關。縱依所有權主張侵權行為部分，亦與受領保
    險金無涉。爰依承攬契約書第19條及第21條、工程保固書第
    5 條、民法第493 條及第495 條等承攬之法律關係規定，併
    依民法第184 條侵權行為之規定，求為命上訴人連帶給付伊
    6,004 萬6,836 元，及自85年10月29日起至清償日止按週年
    利率5%計算之利息之判決。 (被上訴人之請求超過3,548 萬
    6,406 元部分，業經本院前審及最高法院先後為被上訴人敗
    訴之判決確定，是本院僅就3,548 萬6,406 元部分審理即可
    ) 。並答辯聲明：(一)上訴駁回。(二)原判決命上訴人等給付部
    分，除確定部分外，願供現金或同額之中央信託局可轉讓定
    期存單為擔保，請准宣告假執行。
三、上訴人開立公司等則以：上訴人對於系爭承攬契約書及工程
    保固書之真正，均不爭執，然上訴人開立公司承攬被上訴人
    之「遠東世界中心」工程早已完成，建物現已出售，並非由
    被上訴人占有使用中，該中心管理委員會始有管理及處分之
    權能，被上訴人自不得起訴。另「遠東世界中心」之高壓變
    電站設備，包括所有機具、材料，均依被上訴人指定之廠牌
    及規格訂購，並有出廠證明，於正式供電運轉前，經被上訴
    人之人員、電機技術及臺灣電力公司層層檢驗，上訴人開立
    公司業已盡承攬人之責任，絕無施工不良或材料不佳之情事
    。如電容器確有村料不佳情事，因品牌係被上訴人所指定，
    上訴人自無庸負責。上訴人開立公司於施工完成後，即於84
    年5 月1 日將系爭工程移交被上訴人及其關係企業遠來公司
    接手管理及操作維護，上訴人開立公司並未派員駐場負責操
    作維護管理，現場均由被上訴人操作管理，而被上訴人於火
    災事故發生前，就已屆保養週期之本件機電設備，並未保養
    。至於臺灣省電機技師公會對於本件火災事故之鑑定報告，
    係本於被上訴人所提供業經竄改之電腦資料而為，鑑定結果
    自不正確。因上訴人認為火災事故發生非保固責任範圍，故
    於被上訴人請求付費修繕時，上訴人正式以存證信函答覆被
    上訴人，拒絕負擔修復費用，並表示現場事故原因與責任歸
    屬尚待判定。且變電站啟用年餘，自84年5 月間起，定期保
    養與安全系統檢測工作未能落實，未執行相關之保護工作，
    與事故之發生有密切關聯。上訴人固表明願全力配合復建工
    作，惟要求復建費用由被上訴人墊支，可知上訴人始終未承
    認應負損害賠償責任。又電容器縱有故障，倘現場操作人員
    及時發現處理，採取應有之斷電措施，亦不會起火燃燒。縱
    起火燃燒，若現場人員關閉電源，即不會繼續延燒，且能盡
    快滅火，損害不致擴大。本件火災事故發生時，因遠來公司
    之人員未在現場值班，未及時發現處理，且於發現後操作不
    當，未採取斷電措施，致造成電器短路爆炸及起火燃燒，上
    訴人開立公司就本件火災之發生，並無過失責任。而本案龐
    大之損害，起緣於起火燃燒長達3 小時所致，所致之損害，
    不應由上訴人負擔。本件火災發生時，現場操作人員亦係被
    上訴人之使用人，縱損害與開立公司裝設之電容器有相當因
    果關係，被上訴人亦與有過失。且被上訴人主張之修復費用
    不實，復原計畫表之金額，遠高於火災前原設計及設備之價
    格。況被上訴人已自保險公司獲得理賠，被上訴人無權請求
    賠償等語，資為抗辯。並聲明：(一)原判決不利於上訴人部分
    廢棄。(二)前項廢棄部分，被上訴人於第一審之訴及假執行之
    聲請均駁回。(三)如受不利判決時，請准上訴人提供現金或等
    值之臺灣土地銀行股份有限公司可轉讓定期存單為擔保後，
    免為假執行。
四、原審判命上訴人應連帶給付被上訴人4,598 萬2,032 元，及
    自85年10月29日起至清償日止，按週年利率5%計算之利息，
    並駁回被上訴人其餘之訴及假執行之聲請。被上訴人就超過
    上開部分之本息請求，經原審為其敗訴判決，未據其聲明不
    服。上訴人就前開敗訴部分，提起上訴。經本院前審判決 (
    87年度重上第52號) 將原判決超過1,774 萬3,203 元本息部
    分廢棄，駁回被上訴人於原審之請求，其餘上訴駁回。經兩
    造各就其敗訴部分，提起上訴，經最高法院就本院前審判決
    駁回上訴人其餘上訴 (即應連帶給付被上訴人1,774 萬3,20
    3 元本息) 部分，及駁回被上訴人請求上訴人連帶給付1,77
    4 萬3,203 元本息部分判決廢棄發回 (被上訴人之請求超過
    3,548 萬6,406 元本息部分，經最高法院維持本院前審被上
    訴人敗訴判決已確定) 。復經本院前審 (93年度重上更(一)字
    第113 號) 判決廢棄原審關於判命上訴人連帶給付被上訴人
    3,548 萬6,406 元本息部分，被上訴人僅就上開3,548 萬6,
    406 元本金部分提起上訴 (利息部分，未聲明不服，已確定
    ) ，經最高法院廢棄發回，是本院僅就3,548 萬6,406 元本
    金審理即可) 。
五、兩造不爭執之事項：
  (一)上訴人開立公司於80年7 月23日，邀同上訴人三群公司為連
    帶保證人，與被上訴人簽訂系爭承攬契約 (見本院上字卷(一)
    第31頁至第40頁) ，由上訴人開立公司連工帶料，承攬被上
    訴人興建之「遠東世界中心」有關電氣、給排水衛生、消防
    、空調設備之工程，電容器部分被上訴人並指定裕昌或士林
    廠牌。依系爭承攬契約書第3 條第6 項、第19條、第21條及
    上訴人開立公司完工後出具「工程保固書」之約定，開立公
    司自84年5 月1 日起至85年4 月30日止，負責保固1 年。倘
    有不當情事發生，經查明係由工作不良、材料不佳所致者，
    應由開立公司照圖樣負責無價修復 (遠東建設Ｅ１汐止造鎮
    計劃案─空調及通風工程施工及設備規範說明書及Ｅ１案電
    氣工程各項設備材料廠牌表附本院上字卷(一)第41頁至第44頁
    、工程保固書附證物外放) 。
  (二)「遠東世界中心」完工後，管理委員會所委任之管理公司即
    訴外人遠來公司與上訴人開立公司簽訂「遠東世界中心Ｅ１
    案機電系統支援操作保養合約」 (見本院上字卷(一)第45頁至
    第49頁) ，約定由上訴人開立公司支援操作運轉及保養系爭
    機電設備，惟上訴人開立公司僅於上班時間派員工作，至下
    班時間 (含假日) 則交由遠來公司派駐於中控室留守人員兼
    管，如於非上班時間內遇有突發狀況，遠來公司通知上訴人
    開立公司相關人員處理，依加班費計算。
  (三)84年10月25日下午5 時10分許，臺北縣政府警察局汐止消防
    隊獲報「遠東世界中心」Ｂ棟地下三樓發生火警，同日下午
    5 時11分派員滅火，5 時14分抵達火場，而「遠東世界中心
    」維修部主任周良烈於5 時26分通知臺灣電力公司，並於6
    時5 分斷電後，消防隊始得進行滅火。5 時44分獲控制，8
    時30分撲滅。26日下午2 時至4 時30分，消防隊員警勘查火
    場結果，火場僅局限在Ｂ棟地下三樓變電機房之配電箱內，
    並未延燒至其他處所，燃燒面積約40餘平方公尺，主要燃燒
    物品為主電源線及其附屬開關、變壓器、電容器等，且該火
    災係以地下室入門左側電氣設備箱第9 個設備箱為中心，漸
    向左右兩側延燒，第9 個設備箱有燒穿所在地板之情形，而
    第8 、10個設備箱內之鐵架，經燃燒後亦向第9 個設備箱方
    向傾斜，在該設備箱外部並無其他可引燃之物品，亦無延燃
    燒之路徑。是本件火災之起火點位置應於第9 個設備箱內，
    該處除電源線及其附屬設備外，並無其他外來物品足以造成
    火災之原因，且火災發生時之電力尚為通電狀態中，故本件
    之起火原因為電器因素引燃，而該第9 個設備箱之電容器係
    上訴人開立公司甫於84年10月21日因發生故障而更換 (開立
    公司84年10月18日備忘錄見原證2 號、臺北縣政府警察局火
    災調查報告書附本院上字卷(二)第213 頁至第234 頁、臺灣省
    電機技師公會鑑定報告書見原證3 第3 頁)。
  (四)上訴人三群公司於80年7 月23日，受邀擔任系爭承攬契約之
    連帶保證人時，其公司章程及經濟部公司執照所記載之營業
    項目內容均包含得就其業務為有關同業間對外保證乙項 (上
    訴人三群公司之公司章程及經濟部公司執照等件見本院上字
    卷(四)第72頁至第86頁) 。
六、兩造爭執之事項：(一)本件火災事故之發生原因，是否為電容
    器內部絕緣不良、品質不良所導致？(二)被上訴人丙○○是否
    與有過失？(三)遠來公司是否為被上訴人之代理人？(四)84年9
    月以前及84年9 月間電容器之故障通知，是否為遠來公司代
    表丙○○所為通知？(五)84年10月間開立公司更換電容器與遠
    來公司間之機電系統支援操作保養合約有無關聯？(六)上訴人
    是否應負擔瑕疵擔保責任？(七)上訴人於火災後追加工程改用
    進口產品，能否證明與原先使用之電容器並無品質不佳情形
    ？(八)被上訴人所得請求賠償之金額若干？
    茲分述如下：
  (一)本件火災事故之發生原因，是否為電容器內部絕緣不良、品
    質不良所導致？
    1.「遠東世界中心」確於84年10月25日下午5 時10分許，發
      生變電室中之電氣設備 (公共用電) 有大量濃煙，並發生
      一連串爆炸聲，其後產生悶燒，火勢延燒至高架地板 (見
      本院更(一)卷(二)第18頁至第27頁「鑑定報告書」3/10) ；事
      故後依現場變電室火災發生之情況，由ＣＭＰ─ＳＣ盤內
      電容器已化為灰燼，及由箱體各盤之扭曲情形，ＣＭＰ─
      ＳＣ盤內門及外門，兩端側板較其他各盤為嚴重，經由後
      側拆除發現其與鄰盤之相連角鐵扭曲情形相當明顯，由盤
      下方線溝內電纜發現該盤下方之電纜受損情形亦較嚴重 (
      見同上「鑑定報告書」6/10) ，可資確定「起火點」係在
      變電室入門後左側算起第9 個設備箱即ＣＭＰ─ＳＣ電容
      器盤。此有「鑑定報告書」4/10(10)認「ＣＭＰ─ＳＣ電容
      器盤疑為起火點」，5/10認「起火源可能在ＣＭＰ─ＳＣ
      盤內的電容器及其導線」，6/10認「其導火點可能為ＣＭ
      Ｐ─ＳＣ盤內之電容器所引起。…事故原因可能是起於Ｃ
      ＭＰ─ＳＣ盤」等語；另臺北縣政府警察局火災調查報告
      書 (見本院更(一)卷(二)第70頁至第78頁) (五)關於起火點之研
      判，亦明確認定係在變電室入門後左側算起第9 個設備箱
      即ＣＭＰ─ＳＣ電容器盤；二者關於起火點之認定相同，
      鑑定報告書雖以「疑為」、「可能為」之用語，惟其觀點
      與臺北縣政府警察局火災調查報告書明確肯定之研判結論
      一致，該鑑定報告書所稱「疑為」、「可能為」之事故原
      因，即係認定火災發生之原因。
    2.臺北縣政府警察局火災調查報告書研判「本案之起火原因
      為電氣因素引燃」 (見本院上字卷(二)第217 頁) ，雖未明
      載具體之火災原因；惟鑑定人臺灣省電機技師公會分析火
      災發生之具體原因，以斟酌該批電容器於事故前因故障，
      於同年10月21日更換，於更換4 日後即發生此次事故，認
      疑係該批電容器之內部，因「絕緣不良」而造成並聯電容
      器回路中任一電容器故障，其他並聯回路之電容器組所儲
      存能量皆流入該故障電容器上，造成電容器之能量無法釋
      放，致使其爆破而引起相關短路事故等情，亦有該鑑定報
      告書6/10 (見本院更(一)卷(二)第24頁、第26頁) 存卷可稽。
    3.證人即鑑定人王長春證稱：「本件事故起火原因是電容器
      燒掉引起，一般電容器都有絕緣體，但經過長時間的燜燒
      之後，絕緣體被破壞變成導體則引燃，另外設計的等級及
      管理因素也有關係」、「我們研判電容器品質不良的原因
      最有可能造成本件事故」等語 (見本院上字卷(一)第170 頁
      背面、卷(三)第20頁) 。
    4.綜上意見，分別指出該電容器內部絕緣不良、品質不良最
      可能為本件火災事故發生之原因。是電容器內部絕緣不良
      、品質不良，即本件火災事故發生之原因，應可確定。本
      件火災事故之發生，既係因上訴人工作不良、材料不佳所
      致者，依系爭承攬契約第20條 (見本院上字卷(一)第36頁)
      及工程保固書第5 條約定，開立公司自應負無價修復所承
      攬工程之責任。
    5.鑑定報告書8/10雖建議加裝串聯電抗器 (見本院更(一)卷(二)
      第26頁) ，惟僅係事故發生後為安全計，鑑定人所建議改
      善之可為措施，難據以認為上訴人原先使用之電容器並無
      品質不佳情形。又電容器本應具有其合於通常之效用，是
      否加裝串聯電抗器，與其本身品質良否無關，尤不能謂因
      未加裝串聯電抗器，始產生故障。本件火災發生之原因，
      仍在於電容器之品質不佳，而非設計問題。
    6.至於上訴人迭次指稱被上訴人竄改電腦報表紀錄，並另提
      出電腦報表紀錄7 紙，抗辯臺灣省電機技師公會未予審酌
      真實之電腦報表紀錄，鑑定報告不可採一節，查：
      上訴人所指電腦報表之差異，乃略式列印與詳細列印之
        差別，內容並無衝突。被上訴人以因事發之際情況較急
        ，遂由住戶管理委員會逕將略式報表送交鑑定，堪予採
        信。
      經原審法院將上訴人另提出之電腦報表紀錄再送臺灣省
        電機技師公會，該會以86年12月5 日臺灣省電技義字第
        8612131 號函覆以：「貴院所提供電腦列表紀錄正本僅
        是該大樓各種設備運轉中狀況之列印，與該變受電室起
        火無涉，並無可資證明起火之原因」 (見原審卷第80頁
        ) 。可徵提出該完整之電腦報表紀錄7 紙，對於起火原
        因之判斷，不生任何影響。
      上訴人於本院前審主張應再就電腦報表差異為重新審查
        ，以釐清被上訴人是否與有過失，及若有過失，其比例
        為何？經本院前審同意再送鑑定，然上訴人卻未繳納鑑
        定費用，致該公會未能依上訴人之請求再次為鑑定 (見
        本院更(一)卷(一)第92頁：臺灣省電機技師公會89年6 月5
        日臺灣省電技琛字第89060120號函) 。上訴人以該函解
        為該公會另須收取費用之說明，當作重新鑑定結果會有
        不同之論據，尚乏所憑。
  (二)被上訴人丙○○是否與有過失？
    1.按「遠東世界中心」完工落成，承買戶住進後，即成立管
      理委員會，被上訴人丙○○僅係建造「遠東世界中心」出
      售予他人之建商，於建物陸續出售後，雖仍保有部分建物
      所有權，惟非第一屆管委會之委員，亦未擔任管理委員會
      之委員，僅係單純之區分所有權人。
    2.「遠東世界中心」第一屆管委會於83年10月1 日與遠來公
      司簽訂「遠東世界中心統包管理合約」 (見本院上字卷(四)
      第159 頁至第164 頁) ，將園區綜合管理服務業務委由遠
      來公司處理，由遠來公司在園區設立園區管理處，負責執
      行本園區整體綜合性管理業務 (見統包管理合約第1 條)
      。依遠來公司於84年9 月23日再與開立公司簽訂「遠東世
      界中心Ｅ１案機電系統支援操作保養合約」之內容，平日
      上班時間係由開立公司負責電氣及消防設備之維護，下班
      時間之運轉監視工作，則交由中控室留守人 (遠來公司人
      員) 兼管。84年10月25日下午5 時10分許發生火災當時，
      現場值班操作人員係遠來公司之受僱人員，渠等應屬遠來
      公司之使用人，並非「遠東世界中心管理委員會」之使用
      人，尤非被上訴人丙○○之使用人。縱認現場操作人員未
      能及時發現處理，導致事故災害擴大，亦未可認丙○○應
      負與有過失之責。
    3.況被上訴人係以開立公司於約定之保固期間，因發生火災
      事故致所保固之工程遭燒燬，依系爭承攬契約第20條約定
      ，請求開立公司等連帶支付修復費用。該約定「在保固期
      限內，倘有不當情事發生，經查明係由工作不良、材料不
      佳所致者，由開立公司照圖樣負責無價修復」 (見本院上
      字卷(一)第36頁) ，係約定在一定之條件下，開立公司應負
      無價修復所承攬工程之責，於該約定之條件成就時，開立
      公司自無得主張過失相抵以減輕其修復責任。
  (三)遠來公司是否為被上訴人之代理人？
    按遠來公司與遠東建設公司乃兩個獨立不同之公司，其法律
    人格各異，上訴人雖主張：「遠來公司乃是起造人丙○○先
    生所投資子公司」、「遠來公司是被上訴人丙○○的子公司
    」 (見本院95年7 月5 日準備程序筆錄) 、「遠來公司係丙
    ○○之代理人」 (見上訴人95年7 月27日上訴理由(二)狀第1
    頁) ，惟均未舉證以實其說，尚無足取。
  (四)84年9 月以前及84年9 月間電容器之故障通知，是否為遠來
    公司代表丙○○所為通知？
    1.「遠東世界中心」管理委員會與遠來公司於83年10月1 日
      簽訂「遠東世界中心統包管理合約」後，遠來公司再於84
      年9 月23日與開立公司簽訂「遠東世界中心Ｅ１案機電系
      統支援操作保養合約」，該合約與上開丙○○、開立公司
      間於80年7 月23日簽訂之「工程承攬契約」，乃各自獨立
      之合約，契約當事人應各依其合約內容負契約責任。
    2.上訴人主張84年9 月以前曾有零件因故障而更換，係由遠
      來公司代表丙○○通知開立公司；及84年9 月間有5 只電
      容器分別故障，電容器故障乙事亦係由遠來公司代表丙○
      ○通知開立公司更換 (見上訴人95年7 月27日上訴理由(二)
      狀第2 頁第3 項、第4 項) 云云，姑不論上訴人所謂「通
      知」，並未舉證以實其說；縱係由遠來公司通知開立公司
      ，遠來公司亦顯非代表丙○○為通知。蓋：管理委員會原
      即負責管理維護社區內所有公共設施，該期間遠來公司與
      管理委員會間訂有「統包管理合約」，係由遠來公司設立
      園區管理處負責執行園區整體綜合性管理業務，遠來公司
      對管理委員會係基於債務人之地位，統園區內有發生公共
      之機電設備故障情事，基於管理維護之權責，通知該等機
      電設備原施作廠商開立公司修理，乃盡其履行管理維護之
      義務，而非代表丙○○為通知。
  (五)84年10月間開立公司更換電容器與遠來公司間之機電系統支
    援操作保養合約有無關聯？
    1.按84年9 月23日遠來公司已與開立公司簽訂「遠東世界中
      心Ｅ１案機電系統支援操作保養合約」，其合約期限自84
      年10月1 日起至85年9 月30日止。84年10月21日之更換電
      容器，係於合約期限內所為者，開立公司自係基於與遠來
      公司間之上開合約而為履行其契約責任之行為。
    2.為了該次更換電容器，開立公司於84年10月18日先以「備
      忘錄」通知84年10月21日更換電容器，將於10月21日14：
      00~17：00 間停電 (見本院卷被上證一) ；其通知對象為
      「遠東世界中心管理處徐副理」及「遠來開發股份有限公
      司周主任」，並不包括被上訴人趙籐雄在內，足證該次更
      換電容器，開立公司係基於與遠來公司間之機電系統支援
      操作保養合約而為更換，並非基於與丙○○間承攬人之保
      固責任而為者甚明。
    3.開立公司與遠來公司間之上開合約第8 條第2 點雖約定「
      如需更換器材或另 (零) 件均由甲方 (指遠來公司) 提供
      ，乙方 (指開立公司)應按申領手續據領，並繳回舊件」
      ，惟84年10月21日該次更換電容器，開立公司並未依該約
      定辦理，可認該次更換電容器，尚未至需「按申領手續據
      領，並繳回舊件」之程度，由開立公司自行處理即可，亦
      可證明該次更換之電容器，乃由開立公司所提供。
    4.84年10月21日之更換電容器，開立公司係交由原廠裕昌電
      機工廠股份有限公司 (下稱裕昌公司，開立公司之次承攬
      人) 處理 (見上訴人95年6 月27日上訴理由(一)狀更(二)證四
      ，其上載明「裕昌更換新品，換裝完成，測試如下…」)
      ，更換電容器並完成送電後，經檢驗性能動作皆正常，除
      開立公司工程師丁○○在場外，遠來公司之魏進中組長並
      在場會同更換驗收，益徵開立公司非基於與丙○○間承攬
      人之保固責任而為該次更換電容器之行為。上訴人主張84
      年10月21日開立公司更換電容器，係由遠來公司代表丙○
      ○出面辦理驗收，該該次更換電容器，係基於與丙○○間
      承攬人之保固責任，與遠來間之機電系統支援操作保養合
      約無關云云，自無足採。
  (六)上訴人是否應負擔瑕疵擔保責任？
    1.兩造所簽訂之系爭承攬契約，性質上屬由開立公司所承攬
      連工帶料施作之製造物供給契約，亦即材料均為開立公司
      所提供，是無論電容器之保護開關所採用之NFB 或存有瑕
      疵之系爭ＣＭＰ─ＳＣ盤，自均係開立公司所提供者，要
      屬無疑。
    2.本件村料及施工，既均由上訴人開立公司提供，依民法第
      354 條及第492 條之規定，開立公司自應擔保其提供材料
      之合於通常效用，並應使其完成之工作具備約定之品質，
      及無減少或滅失價值，或不適於通常或約定使用之瑕疵。
      上訴人主張系爭工程係使用依被上訴人指定裕昌公司廠牌
      之電容器云云，惟被上訴人指定品牌與瑕疵之發生無關，
      亦不因此排除上訴人開立公司須提供合於通常效用之電容
      器之責。蓋該廠牌之電容器係代替物，上訴人開立公司究
      不能使用品質不佳之該廠牌電容器，倘所提供之電容器因
      品質不佳而致生事故，上訴人開立公司即應負起物之瑕疵
      擔保責任，不能因被上訴人已指定電容器之廠牌，即可不
      負瑕疵擔保責任。
  (七)上訴人於火災後追加工程改用進口產品，能否證明與原先使
    用之電容器並無品質不佳情形？
    上訴人主張被上訴人於火災事故發生後，將原國產之電容器
    改用進口產品，兩者差額達386 萬9,470 元，又於修復工程
    中增加非原設計而於火災後追加之工程，追加之工程款達65
    5 萬5,000 元一節，查此均係被上訴人於火災發生後，為顧
    及安全所為之措施，究不能認為上訴人於事故發生前原先使
    用之電容器並無品質不佳情形。況該等改善、追加之工程，
    其花費均經原審及本院上訴審予以剔除，並已確定在案 (見
    本院87年度重上字第52號判決第23頁至第24頁、最高法院93
    年度臺上字第1768號判決第7 頁) ，與本件事故所生修復費
    用或根害額無關，尤不足以證明本件火災事故發生之原因。
  (八)被上訴人所得請求賠償之金額若干？
    被上訴人主張本件火災與上訴人開立公司設置絕緣不良之Ｃ
    ＭＰ─ＳＣ電容器盤有相當因果關係，依兩造簽訂系爭承攬
    契約第19條、第21條等約定，及因瑕疵給付之加害給付應適
    用侵權行為規定，上訴人開立公司對於保固期間內發生之火
    災毀損負有賠償修復費用3,548 萬6,406 元之責任等語。上
    訴人則抗辯被上訴人依前揭承攬契約及侵權行為之規定為請
    求於法不合，且前揭金額不實，縱認上訴人應負賠償之責，
    亦僅得被上訴人於火災發生時，其所有權範圍內有請求權，
    並應扣除被上訴人自保險公司領取保險金部分等語。經查：
　1.按出賣人就其交付之買賣標的物有應負擔保責任之瑕疵，而
    其瑕疵係於契約成立後始發生，且因可歸責於出賣人之事由
    所致者，則出賣人除負物之瑕疵擔保責任外，同時構成不完
    全給付之債務不履行責任 (最高法院77年度第7 次民事庭會
    議決議參照) ，若因給付之瑕疵發生原來債務不履行損害以
    外之損害，於民法修正前，亦得依侵權行為之規定請求賠償
     (最高法院78年度臺上字第200 號判決意旨參照) 。本件工
    程係由上訴人開立公司所承攬連工帶料施作之製造物供給契
    約，為兩造所不爭執，且火災係因前揭ＣＭＰ─ＳＣ電容器
    盤品質不良所致，已如前述，則上訴人開立公司自應就其所
    提供之前揭ＣＭＰ─ＳＣ電容器盤瑕疵，依買賣關係負瑕疵
    給付之責任，則被上訴人自得依前揭說明，請求前揭設備修
    復費用及賠償因此所生該等設備以外之損害。
  2.被上訴人並不爭執係遠東建設公司負責人，從事為建築業，
    而被上訴人於本件所提出之統一發票，其中編號1 、2 、3
    、7 、10、11、14、17、18、19、21、23、24、25、27、31
    、32、33、34、36、37、38、39、42、43 (發票金額為10萬
    元，原判決誤載為100 萬元) 、44、46、47、49、51、52等
    ，金額共計l,779 萬3,726 元部分，統一發票品名欄所記載
    之工程內容均係與系爭火災受損之受電室有關，觀諸各該統
    一發票之記載甚明，且上訴人開立公司亦參與系爭受損設備
    之修復工程，亦有上訴人所不爭執之內容為：「臺端汐止鎮
    ○○路遠東世界中心，地下三樓高壓變電站，因事故受損一
    事，本公司 (即上訴人開立公司) 已儘最快速度，全力配合
    緊急應變措施；後續整修工作，亦配合相關部門處理中：：
    ：趕工復建工作，本公司全力配合，各相關工作亦已陸續推
    展中，惟趕工中需臺端配合支援工作 (如復建費用之墊支)
    亦請惠予配合，以利趕工進度之掌控。」等語之上訴人開立
    公司84年11月6 日汐止郵局存證信函、兩造間84年11月9 、
    10、17、23、28日會議紀錄、上訴人1025事故電氣系統主要
    物料表、1025變電站事故搶修施工金額表等件為證 (原審證
    物外放，原證6 、7 、9 、10) ，對於前揭統一發票所載之
    物件及費用是否用於系爭設備之修復工程，應甚明瞭，若其
    中有非使用於本件修復工程或高出合理價格者，自可舉證以
    實其說。上訴人空指被上訴人係遠東建設公司負責人，可能
    挪用其他工程之費用單據，且前揭統一發票外之單據金額亦
    高出合理價格甚多云云，洵無可取。
  3.被上訴人所提出之如附表所示修復費用 (含前揭ＣＭＰ─Ｓ
    Ｃ電容器盤及其他因火災致毀損之其他設備之修復費用) 之
    統一發票金額總計為4,598 萬1,080 元 (原判決附表編號43
    部分100 萬元係10萬元之誤，編號50部分13萬8,000 元係13
    8 萬元之誤) ，扣除前揭統一發票未載買受人部分7 萬0,20
    4 元、國產與進口電容器差額386 萬9,470 元〔460 萬元 (
    進口電容器價格) 減73萬0,530 元 (國產電容器價格) 〕、
    非原設計而於火災復建中所追加之工程款655 萬5,000 元，
    餘額3,548 萬6,406 元部分為被上訴人之修復費用。是被上
    訴人得請求上訴人賠償之損害額，於3,548 萬6,406 元範圍
    內為正當，超過部分尚有未合。
  4.前揭電氣設備因火災毀損，並經被上訴人修復，為上訴人所
    不爭執，被上訴人自得請求因上訴人開立公司不完全給付，
    所支出修復之費用。又被上訴人就已出售之「遠東世界中心
    」建物部分，因上訴人開立公司之瑕疵給付，致其應對買受
    人負有瑕疵給付之責任，本於買賣關係之瑕疵擔保法律關係
    ，其因此而支出之修復費用，亦屬被上訴人之損害。被上訴
    人就全部損害為請求，於法自無不合，上訴人抗辯被上訴人
    業已將前揭「遠東世界中心」部分建物出售予第三人，則被
    上訴人僅得於其於前揭火災事故發生時，所有建物之比例範
    圍請求修復費用云云，洵屬無據。
  5.按保險法第53條第1 項規定：「被保險人因保險人應負保險
    責任之損失發生，而對於第三人有損害賠償請求權者，保險
    人得於給付賠償金額後，代位行使被保險人對於第三人之請
    求權」，保險人依此規定所得代位行使者，乃被保險人對於
    第三人之請求權。是損害賠償請求權人如非被保險人，則無
    許保險人行使此項代位權之餘地 (最高法院72年度臺上字11
    72號判決意旨參照) 。本件被上訴人所有「遠東世界中心」
    之建物保險，係訴外人大都市建設股份有限公司 (下稱：大
    都市公司) 據以向前華僑產物保險股份有限公司 (現更名：
    蘇黎世產物保險股份有限公司) 投保，且於事故發生後，該
    保險公司亦向大都市公司給付保險金，業據證人許楓美結證
    在卷，且有其所提出之賠款計算表 (代轉帳借方傳票) 、大
    都市公司出具之火險附加險賠款收據、火災保險單在卷可稽
    (本院上字卷(三)第206頁至第209頁)。被上訴人既非被保險人
    ，亦非受領前揭保險金之人，依前揭說明，與保險法第53條
    法定代位規定之要件不符，自無該條之適用。上訴人抗辯被
    上訴人自保險公司受有保險給付，依保險法第53條之規定，
    於受領保險給付範圍，對上訴人開立公司之請求權移轉予保
    險公司，該部分被上訴人請求為無理由云云，亦屬誤會。
七、上訴人三群公司於80年7 月23日擔任前揭承攬契約連帶保證
    人時，其營業項目包括同業保證，並擔任前揭承纜契約之連
    帶保證人，為其所不爭執，上訴人三群公司自應依連帶保證
    之規定，與上訴人開立公司負連帶賠償3,548 萬6,406 元責
    任。
八、按給付有確定期限者，債務人自期限屆滿時起，負遲延責任
    ，民法第229 條第1 項定有明文。本件被上訴人於85年10月
    15日以存證信函催告上訴人於函到10日內賠償6,004 萬6,83
    6 元等語，而上訴人開立公司於同年月17日、上訴人三群公
    司於同年月16日收受送達，有該份存證信函l 紙及回執 2紙
    在卷足稽，則上訴人開立公司應自期限屆滿之85年10月28日
    、上訴人三群公司應自期限屆滿之同年月27日起負遲延責任
    。從而，被上訴人訴請上訴人均自85年10月29日起應負給付
    法定遲延利息之責任，為有理由。被上訴人請求上訴人開立
    公司、三群公司連帶賠償3,548 萬6,406 元，為有理由，應
    予准許 (逾此部分之請求，業已判決被上訴人敗訴確定，不
    再贅論) 。原審就上開應准許部分，為被上訴人勝訴之判決
    ，核無違誤。上訴意旨就此部分指摘原判決不當，求予廢棄
    改判，為無理由，應駁回其上訴。又按假執行之宣告，因就
    本案判決或該宣告有廢棄或變更之判決，自該判決宣示時起
    ，於其廢棄或變更之範圍內，失其效力，民事訴訟法第395
    條第1 項定有明文。而依民事訴訟法第458 條規定，對於第
    二審法院關於假執行之裁判，不得聲明不服。故第一審法院
    宣告假執行之本案判決經第二審法院廢棄或變更者，自第二
    審判決宣示時起，在廢棄或變更之範圍內，失其效力，並即
    告確定。縱該第二審判決嗣後經第三審法院判決廢棄，發回
    更審，其已失效之第一審假執行之裁判，亦無從回復其效力
    ( 最高法院87年度臺上字第16號判決、88年度臺抗字第289
    號裁定意旨參照) 。是本件第一審法院宣告假執行之本案判
    決，既經本院87年度重上字第52號判決部分廢棄，則超過l,
    774 萬3,203 元部分之假執行宣告，已失其效力；而未失效
    部分之假執行宣告，嗣復經最高法院93年度臺上字第1768號
    判決廢棄發回更審，亦失其效力。被上訴人於本院審理中再
    為願供擔保請准宣告假執行之聲請，上訴人亦陳明願供擔保
    請准免為假執行，本院爰就上開應准許部分，分別酌定相當
    擔保宣告准、免假執行。
九、因本案事證明確，兩造其餘主張陳述及所提之證據，經本院
    審酌後，與判決之論斷不生影響，爰不逐一論駁。
據上論結，本件上訴為無理由，爰依民事訴訟法第449 條第1 項
、第390 條、第392 條、第85條第2 項，判決如主文。
中　　華　　民　　國　　96　　年　　7 　　月　　18　　日
                    民事第十二庭
                        審判長法  官  張宗權
                              法  官  蕭艿菁
                              法  官  王麗莉
正本係照原本作成。
如不服本判決，應於收受送達後20日內向本院提出上訴書狀，其
未表明上訴理由者，應於提出上訴後20日內向本院補提理由書狀
（均須按他造當事人之人數附繕本）上訴時應提出委任律師或具
有律師資格之人之委任狀；委任有律師資格者，另應附具律師資
格證書及釋明委任人與受任人有民事訴訟法第466條之1第1項但
書或第2項（詳附註）所定關係之釋明文書影本。
中　　華　　民　　國　　96　　年　　7 　　月　　18　　日
　　　　　　　　　　　　　　　書記官  明祖星
附註：
民事訴訟法第466條之1（第1項、第2項）：
對於第二審判決上訴，上訴人應委任律師為訴訟代理人。但上訴
人或其他法定代理人具有律師資格者，不在此限。
上訴人之配偶、三親等內之血親、二親等內之姻親，或上訴人為
法人、中央或地方機關時，其所屬專任人員具有律師資格並經法
院認為適當者，亦得為第三審訴訟代理人。
